臺灣臺南地方法院民事判決
109年度訴字第2031號
原      告  鄭阿和  
被      告  陳禹辰  

被      告  林上哲  

兼上列一人
法定代理人  黃志娟  

            林武雄  

上列當事人間因詐欺等案件，原告提起刑事附帶民事訴訟，請求
侵權行為損害賠償，經本院刑事庭裁定（108年度附民字第485號
）移送前來，本院於民國111年4月6日言詞辯論終結，判決如下
：
    主    文
一、被告陳禹辰、林上哲應連帶給付原告新臺幣284萬元，及陳
    禹辰自民國109年1月1日起、林上哲自民國109年1月14日起
    至清償日止，按週年利率百分之5計算之利息。
二、被告林上哲、黃志娟、林武雄應連帶給付原告新臺幣284萬
    元，及林上哲自民國109年1月14日起、林武雄及黃志娟自民
    國109年3月10日起至清償日止，按週年利率百分之5計算之
    利息。
三、前二項所命給付，如有任一被告給付者，其他被告於該給付
    範圍內同免責任。 　
四、原告其餘之訴駁回。　　
五、訴訟費用由被告連帶負擔。
六、本判決於原告以新臺幣946,667元為被告供擔保後得假執行
    ；但被告如以新臺幣284萬元為原告預供擔保，得免為假執
    行。
七、原告其餘假執行之聲請駁回。　　
    事實及理由
一、被告陳禹辰、林上哲、黃志娟、林武雄(下逕稱其名，合稱
    被告4人)經合法通知，無正當理由，未於言詞辯論期日到場
    ，核無民事訴訟法第386條各款所列情形，爰依原告聲請，
    由其一造辯論而為判決。
二、原告起訴主張：
　㈠陳禹辰、林上哲、訴外人羅子豪、吳佑騏(下逕稱其名)均基
    於參與犯罪組織之犯意聯絡，參與由真實姓名年籍均不詳暱
    稱拉倒之成年成員、林○鴻、陳○翰、劉○榮、尤國竣及其他
    不詳成年成員所組成3人以上、以實施詐術為手段，具有持
    續性、牟利性之詐欺集團犯罪組織，其中陳禹辰介紹羅子豪
    加入，且透過羅子豪介紹其他人員加入，羅子豪繼而介紹林
    上哲、吳佑騏加入，而上開詐欺集團犯罪組織成員間係以「
    秘聊APP」通訊軟體所成立之群組（下稱秘聊群組）進行聯
    繫，陳禹辰除告知車手（即向被害人收取詐欺財物）取款時
    應注意之事項外，尚於秘聊群組內負責晨起點名、指派車手
    等工作，及向收水人員（即向車手收取詐欺財物）收取詐欺
    款項，並交付報酬予詐欺成員等工作，羅子豪負責介紹人員
    加入及擔任第二線收水工作，林上哲擔任第一線車手工作及
    第二線收水工作，吳佑騏則擔任第一線車手工作。陳禹辰、
    羅子豪、林上哲、吳佑騏參與上開犯罪組織後，由冒充郵局
    人員、警員、檢察官黃立維之詐欺集團成年成員自民國108
    年7月22日9時許陸續致電原告，佯稱其所有帳戶涉及刑案，
    須繳交保證金云云，致其陷於錯誤，陸續於附表所示時間、
    地點，交付附表所示款項予假冒替代役之車手林上哲或放置
    現金於地面上，並由前來取款之車手吳佑騏取走，致原告損
    失新臺幣359萬元。
　㈡又林上哲89年1月出生，行為時為限制行為能力人，黃志娟、
    林武雄為其法定代理人，應負連帶賠償責任，另原告於訴訟
    繫屬中分別與羅子豪、吳佑騏以30萬元、45萬元調解成立，
    爰依民法侵權行為損害賠償法律關係起訴，並聲明：陳禹辰
    、林上哲、黃志娟、林武雄應連帶給付原告284萬元(計算式
    ：359萬元－75萬元)，及自起訴狀繕本送達翌日起至清償日
    止，按週年利率百分之5計算之利息；願供擔保請准宣告假
    執行(見附民卷第6、24頁，本院卷第142、305頁)。
三、被告4人未於言詞辯論期日到庭，亦未提出書狀為任何陳述
    或答辯。
四、得心證之理由：
　㈠按因故意或過失，不法侵害他人之權利者，負損害賠償責任
    ；數人共同不法侵害他人之權利者，連帶負損害賠償責任；
    連帶債務之債權人，得對於債務人中之一人或數人或其全體
    ，同時或先後請求全部或一部之給付，民法第184條第1項前
    段、第185條第1項前段、第273條第1項定有明文。查本件原
    告主張之事實，有本院108年度訴字第1248號、臺灣高等法
    院臺南分院110年度金上訴字第65號刑事判決及卷宗可佐，
    又被告4人經合法通知未於言詞辯論期日到場爭執，亦未提
    出任何書狀或證據資料以供本院審酌，視同自認該事實，是
    本件堪信原告主張為真。
　㈡又限制行為能力人，不法侵害他人之權利者，以行為時有識
    別能力為限，與其法定代理人連帶負損害賠償責任，民法第
    187條第1項前段定有明文。查林上哲89年1月8日生，其為本
    件侵權行為時尚未滿20歲，屬限制行為能力人，而其父母為
    林武雄、黃志娟一節，有其等個人戶籍資料查詢結果為證（
    見本院卷第75至79頁），是原告主張林武雄、黃志娟應與林
    上哲負連帶損害賠償責任，核與民法第187條第1項之規定相
    符，自屬有據。
　㈢另數人負同一債務，明示對於債權人各負全部給付之責任者
    ，為連帶債務。無前項之明示時，連帶債務之成立，以法律
    有規定者為限，同法第272條亦有明文。是以連帶債務，必
    當事人間有明示或法律有規定，始能成立。查陳禹辰、林上
    哲應依民法第185條第1項前段對原告負連帶賠償之責；林上
    哲、黃志娟、林武雄則應依民法第187條第1項前段對原告負
    連帶賠償之責，惟未見原告提出陳禹辰與黃志娟、林武雄
  　應負連帶給付責任之約定或有其他法律之相關規定，則其此
    部分主張，洵屬無據。
　㈣另不真正連帶債務，係指數債務人以同一目的，本於各別之
    發生原因，對債權人各負全部給付之義務，因債務人其中一
    人為給付，他債務人即應同免其責任之債務而言。故不真正
    連帶債務人中之一人所為之清償，如已滿足債權之全部，即
    應發生絕對清償效力，債權人不得再向他債務人請求清償（
    最高法院100年度台上字第848號判決意旨參照）。查被告4
    人給付目的同一，如其中一被告為給付，即可滿足原告之債
    權，其餘被告則在已給付範圍內免其責任。
五、綜上所述，原告依侵權行為損害賠償法律關係，請求陳禹辰
    、林上哲應連帶給付284萬元；林上哲、黃志娟、林武雄應
    連帶給付284萬元，及陳禹辰自109年1月1日起、林上哲自10
    9年1月14日起、林武雄及黃志娟自109年3月10日起，均至清
    償日止，按週年利率百分之5計算之利息；上開所命給付，
    如其中任一人已為給付，其他被告於已給付範圍內免給付義
    務，為有理由，應予准許，逾此範圍之請求，則屬無據，應
    予駁回。
六、本件原告陳明願供擔保請准宣告假執行，核無不合，爰酌定
    相當擔保金額准許之，並依民事訴訟法第392條第2項規定，
    依職權宣告被告得預供擔保而免為假執行。至原告敗訴部分
    ，其假執行之聲請失所附麗，應予駁回。
七、訴訟費用負擔之依據：民事訴訟法第78條、第85條第2項。
中　　華　　民　　國　　111 　年　　4 　　月　　20　　日
                  民事第三庭   法    官　王淑惠
以上正本係照原本作成。
如對本判決上訴，須於判決送達後20日內向本院提出上訴狀。
如委任律師提起上訴者，應一併繳納上訴審裁判費。
中　　華　　民　　國　　111 　年　　4 　　月　　20　　日
                               書 記 官  洪凌婷   
附表：(新臺幣)　　　　　　　　　　　　　　 
編號 取款時、地 詐欺金額 車手 收水人員 1 108年7月29日14時30分許，臺北市○○區○○街000○0號內溝敦厚宮（土地公廟） 45萬元 林上哲 暱稱「張媽媽」之不詳詐欺集團成年成員 2 108年8月2日16時許，臺北市內湖區忠三街口旁之河堤步道 154萬元 林上哲 暱稱「張媽媽」之不詳詐欺集團成年成員 3 108年8月7日16時許，鄭阿和依指示將現金放在停放於內溝敦厚宮旁之黑色自小客車車尾之地面上 160萬元 吳佑騏 不詳詐欺集團成年成員